臺灣基隆地方法院民事判決
111年度訴字第509號
原      告  程惠遷  


被      告  邱克農  

上列當事人間損害賠償事件，原告就本院民國111年度基金簡字
第82號違反洗錢防制法等案件提起刑事附帶民事訴訟，經本院刑
事庭以111年度附民字第379號裁定移送而來，本院於111年12月7
日辯論終結，判決如下：
    主      文
被告應給付原告新臺幣捌拾壹萬玖仟肆佰捌拾元。
訴訟費用由被告負擔。
    事實及理由
一、原告主張：
    被告於民國110年3月22日前某日，將其「中國信託商業銀行
    股份有限公司000-000000000000號」帳戶（下稱系爭帳戶）
    之網路銀行帳號、密碼，提供予不詳詐欺集團（下稱系爭詐
    騙集團）收取詐騙贓款。而系爭詐騙集團則係推由不詳成員
    ，於110年4月中旬某日，藉由LINE通訊軟體傳送訊息，對原
    告訛稱「參與平台投資可以獲利」云云，並就原告分享「SI
    LVERCREST交易商」之網址連結；原告誤信其詞，遂於110年
    4月16日上午10時31分、同年月23日上午10時59分，依序將
    自己帳戶內之存款新臺幣（下同）314,200元、505,280元，
    轉帳匯至業由系爭詐騙集團支配管領之系爭帳戶，而系爭詐
    騙集團則將上開款項提領朋分一空。又被告雖經本院以111
    年度基金簡字第82號刑事判決，論處相應之有期徒刑在案，
    然原告遭此集團詐騙，總計受有819,480元之財產損失（計
    算式：314,200元＋505,280元＝819,480元），迄今未獲任何
    填補，是原告乃本於侵權行為之法律關係，請求被告賠償原
    告所受財產損害，並聲明：被告應給付原告819,480元。
二、被告答辯：
　　被告願與原告和解，且被告並非就原告實行詐騙之人。
三、本院判斷：　　
  ㈠被告於110年3月22日前某日，將系爭帳戶之網路銀行帳號、
    密碼，提供予系爭詐騙集團收取詐騙贓款，而系爭詐騙集團
    則係推由不詳成員，於110年4月中旬某日，藉由LINE通訊軟
    體傳送訊息，對原告訛稱「參與平台投資可以獲利」云云，
    並就原告分享「SILVERCREST交易商」之網址連結；原告因
    此陷於錯誤，遂於110年4月16日上午10時31分、同年月23日
    上午10時59分，依序將自己帳戶內之存款314,200元、505,2
    80元，轉帳匯至業由系爭詐騙集團支配管領之系爭帳戶。嗣
    臺灣基隆地方檢察署檢察官就被告提起公訴，刑事法院（即
    本院刑事庭）亦以111年度基金簡字第82號刑事判決，就被
    告論處相應之罪刑在案。此悉經本院職權調取上開刑事案卷
    確認屬實，並有臺灣高等法院被告前案紀錄表、本院111年
    度基金簡字第82號刑事判決存卷為憑。
  ㈡按民事法上之「過失」，倘以其「欠缺注意之程度」作為標
    準，固可概分為「抽象輕過失（欠缺『善良管理人之注意』）
    」、「具體輕過失（欠缺『與處理自己事務為同一之注意』）
    」與「重大過失（欠缺『普通人之注意』）」（最高法院42年
    台上字第865號判例意旨、96年度台上字第1649號判決意旨
    參照），惟單就民法第184條第1項前段所稱「過失」而論，
    實務向來均以「抽象輕過失（欠缺善良管理人之注意）」，
    作為行為人是否應負過失侵權行為賠償責任之標準（最高法
    院19年上字第2746號判例意旨、93年台上字第851號判決意
    旨參照），因此，民事侵權行為法上之過失責任，並不著重
    於「行為人之個人預見能力（主觀之過失概念）」，而係著
    重在「善良管理人之預見能力（客觀之過失概念）」，也就
    是觀察「一般具有專業智識或經驗且勤勉負責之人，在相同
    情況之下，是否能預見並避免或防止損害結果之發生」，並
    以此作為行為人應否負過失侵權行為責任之基準。承此前提
    ，民事侵權行為法之過失，係衡量比較「具體加害人之『現
    實行為』」，與「同一情況下善良管理人之『當為行為』」，
    而所謂「善良管理人之『當為行為』」，則應衡諸具體行為人
    所屬職業，或所從事的某種社會活動，乃至某種年齡層「通
    常所具有的智識能力」以為認定，倘「具體加害人之『現實
    行為』」低於善良管理人之注意標準，即可認其應負民事侵
    權行為法上的過失責任。此係因刑事法律與民事法律之規範
    目的不同，亦即「刑事過失」重在「整體法律秩序與整體社
    會之衡平考量」，而「民事過失」則祇著重於「當事人彼此
    雙方之衡平」，故民事過失並不強調所謂「行為人之主觀非
    難」（因民事侵權行為並非重在懲罰「行為人之主觀惡行」
    ），而是強調「客觀化」與「類型化」的一般標準。承前㈠
    所述，被告提供系爭帳戶任憑第三人自由使用；衡諸「金融
    匯兌」相較於「現實給付」所帶來之種種便利，以及「金融
    匯兌」可循其「資金流動軌跡」追溯某筆特定金流來源、去
    向之特性，犯罪集團邇來遂傾向於「收購、借用他人帳戶」
    ，藉以「遮斷犯罪贓款資金流動之軌跡」，從而達成彼等神
    隱以避查緝之目的，因金融帳戶事關存戶個人財產權益之保
    障，具有高度之專屬性、私密性，除非本人或與本人具密切
    關係者，難認有何得以自由流通使用該等專屬於特定人之金
    融帳戶之正當理由，一般人亦應妥為保管存摺、提款卡、密
    碼等物，此要屬吾人一般生活經驗所足可體察之日常知識，
    尤以近來政府機關、新聞媒體乃至金融機構，對於「犯罪集
    團大量收購、借用帳戶使用，再遣人提領該等帳戶內之犯罪
    贓款，藉此遮斷資金流動軌跡從而逃避查緝」等情事，均已
    強力宣導多時，考量「與被告年齡、社會活動或經驗相當之
    一般人」通常所具有的智識能力，彼等除應可明確認知「允
    供帳戶為他人代收、代轉帳款，或聽從指示跑腿取、送不明
    款項」之高度風險，尤應知「拒絕提供帳戶、拒絕跑腿取、
    送款項」，從而避免或防止類此詐騙事件之滋生，是「被告
    提供系爭帳戶任憑他人自由使用」等具體加害人之「現實行
    為」，顯然低於善良管理人（與被告年齡、社會活動或經驗
    相當之一般人）之注意標準，從而，無論被告有無「詐騙犯
    罪」之主觀預見，亦不論刑事案件之審理結果，被告就其「
    欠缺『善良管理人之注意』」所造成之他人損害，至少均應負
    民事侵權行為法上的過失責任。
  ㈢按因故意或過失，不法侵害他人之權利者，負損害賠償責任
    。數人共同不法侵害他人之權利者，連帶負損害賠償責任。
    不能知其中孰為加害人者，亦同。造意人及幫助人，視為共
    同行為人。負損害賠償責任者，除法律另有規定或契約另有
    訂定外，應回復他方損害發生前之原狀；第1項情形，債權
    人得請求支付回復原狀所必要之費用，以代回復原狀；不能
    回復原狀或回復顯有重大困難者，應以金錢賠償其損害。民
    法第184條第1項前段、第185條第1項、第2項、第213條第1
    項、第3項、第215條定有明文。且民法第216條固規定，損
    害賠償除法律另有規定或契約另有訂定外，應填補債權人所
    受損害（積極損害）及所失利益（消極損害），惟無論損害
    或利益，均須與責任原因事實具有相當因果關係，始足當之
    。而所謂相當因果關係，則係指行為人之故意、過失不法行
    為，依客觀之觀察，通常會發生損害者，即為有因果關係，
    如必不生該等損害或通常亦不生該等損害者，則不具有因果
    關係。本件承前㈠所述，被告允供詐騙集團使用系爭帳戶，
    而詐騙集團則係推由不詳成員，訛騙原告將314,200元、505
    ,280元轉入業遭詐騙集團支配管領之系爭帳戶，是原告損失
    819,480元之結果（計算式：314,200元＋505,280元＝819,480
    元），與被告允供系爭帳戶之侵權行為間，顯然具有相當因
    果關係，從而，被告理應於819,480元之範圍以內，就原告
    負損害賠償之責。
四、從而，原告本於侵權行為之法律關係，請求被告給付如主文
    第一項所示，為有理由，應予准許。
五、本件係刑事附帶民事訴訟，而由本院刑事庭移送民事庭者，
    依法不需徵收裁判費，且至本院言詞辯論終結時，亦未發生
    其他訴訟費用，故無從確定訴訟費用之數額。惟依法仍應依
    民事訴訟法第78條，諭知訴訟費用由敗訴之被告負擔。
中　　華　　民　　國　　111 　年　　12　　月　　7 　　日
                  民事庭法  官   王慧惠
以上正本係照原本作成。　　　　　　　　　   
如對本判決上訴，須於判決送達後20日內向本院提出上訴狀。如
委任律師提起上訴者，應一併繳納上訴審裁判費。　　　　　　
中　　華　　民　　國　　111 　年　　12　　月　　7 　　日
                        書記官   姚安儒